【裁判字號】    98,訴,158
【裁判日期】    980225
【裁判案由】    毒品危害防制條例
【裁判全文】
臺灣臺中地方法院刑事判決               98年度訴字第158號
公  訴  人  臺灣臺中地方法院檢察署檢察官
被      告  甲○○
上列被告因違反毒品危害防制條例案件，經檢察官提起公訴（97
年度毒偵字第5779號），嗣經本院合議庭裁定由受命法官獨任行
簡式審判程序，本院判決如下：
    主    文
甲○○施用第一級毒品，累犯，處有期徒刑柒月。
    犯罪事實
一、甲○○前因施用毒品案件，經本院以93年度毒聲字第1310號
    裁定送觀察勒戒後，認無繼續施用毒品之傾向，於民國93年
    10月28日執行完畢獲釋放，並經臺灣臺中地方法院檢察署檢
    察官以96年度毒偵字第3903號為不起訴處分確定。嗣又因施
    用毒品案件，經本院以96年度訴字第744號判處有期徒刑11
    月確定，並再經本院以96年度聲減字第1824號裁定減刑為有
    期徒刑5月又15日確定，接續其另施用毒品案件有期徒刑9月
    之執行，於96年9月14日縮短刑期假釋期滿執行完畢。詎其
    仍不知警惕，於前揭觀察、勒戒及法院論罪科刑執行完畢獲
    釋放後5年內，再基於施用第一級毒品之犯意，於97年9月25
    日晚間9時15分起回溯96小時內之某時許（不含嗣遭警查獲
    而受公權力拘束之時間），在其位於臺中縣太平市○○街26
    巷5號5樓之2住處內，以將第一級毒品海洛因置於注射針筒
    內，再以水稀釋混合後，注射於身體血管之方式，施用第一
    級毒品海洛因1次。嗣於97年9月25日晚間8時20分許，在臺
    中市○區○○○路與樂業路口，遇警盤查時，在其上開犯行
    ，為有偵查犯罪職權之機關或公務員發覺前，即向臺中市警
    察局第三分局警員陳建仁、林細宏等人自首上開犯行，而接
    受裁判。
二、案經臺中市警察局第三分局報請臺灣臺中地方法院檢察署檢
    察官偵查起訴。
    理    由
一、上開事實，業據被告甲○○於本院審理時坦承不諱，且被告
    為警所採集之尿液，經送驗結果，結果呈嗎啡陽性反應，有
    中山醫學大學附設醫院檢驗科藥物檢測中心97年10月16 日
    實驗編號第0000000號檢驗報告1紙在卷可證，堪認被告上開
    自白確與事實相符，足以採信。按施用第一、二級毒品為犯
    罪行為，毒品危害防制條例第10條定有處罰明文。故施用第
    一、二級毒品者，依前揭規定本應科以刑罰。惟基於刑事政
    策，對合於一定條件之施用者，則依同條例第20條、第23條
    之規定，施以觀察、勒戒及強制戒治之保安處分。又毒品危
    害防制條例於92年7月9日修正公布，自93年1月9日施行，其
    中第20條、第23條將施用毒品之刑事處遇程序，區分為「初
    犯」及「5年內再犯」、「5年後再犯」。依其立法理由之說
    明：「初犯」，經觀察、勒戒或強制戒治後，應為不起訴處
    分或不付審理之裁定；經觀察、勒戒或強制戒治執行完畢釋
    放後，「5年內再犯」者，因其再犯率甚高，原實施之觀察
    、勒戒及強制戒治既已無法收其實效，爰依法追訴或裁定交
    付審理。至於經觀察、勒戒或強制戒治執行完畢釋放後，「
    5年後再犯」者，前所實施之觀察、勒戒或強制戒治已足以
    遮斷其施用毒品之毒癮，為期自新及協助其斷除毒癮，仍適
    用「初犯」規定，先經觀察、勒戒或強制戒治之程序。從而
    依修正後之規定，僅限於「初犯」及「5年後再犯」二種情
    形，始應先經觀察、勒戒或強制戒治程序。倘被告於5年內
    已再犯，經依法追訴處罰，縱其第3次（或第3次以上）再度
    施用毒品之時間，在初犯經觀察、勒戒或強制戒治執行完畢
    釋放5年以後，已不合於「5年後再犯」之規定，且因已於「
    5年內再犯」，顯見其再犯率甚高，原實施觀察、勒戒或強
    制戒治，已無法收其實效，即應依該條例第10條處罰。至於
    第3次（或第3次以上）施用毒品之時間，是否宜有期間限制
    ？以多久為適宜？則分屬刑事政策、專門醫學之範圍，非審
    判機關所能決定，有待循立法途徑解決（最高法院97年度第
    5次刑事庭會議決議）。而查被告前因施用毒品案件，經本
    院以93年度毒聲字第1310號裁定送觀察勒戒後，認無繼續施
    用毒品之傾向，於93年10月28日執行完畢獲釋放，並經臺灣
    臺中地方法院檢察署檢察官以96年度毒偵字第3903號為不起
    訴處分確定。嗣又因施用毒品案件，經本院以96年度訴字第
    744號判處有期徒刑11月確定，並再經本院以96年度聲減字
    第1824號裁定減刑為有期徒刑5月又15日確定，接續其另施
    用毒品案件有期徒刑9月之執行，於96年9月14日縮短刑期假
    釋期滿執行完畢之事實，有臺灣臺中地方法院檢察署刑案資
    料查註紀錄表、臺灣高等法院被告前案紀錄表各1份附卷足
    憑，其於施用毒品案件，經觀察勒戒及法院論罪科刑執行完
    畢獲釋放後5年內，再犯毒品危害防制條例第10條之罪，事
    證明確，被告犯行，洵堪認定。
二、查海洛因係毒品危害防制條例第2條第2項第1款規定之第一
    級毒品，是被告所為，係犯同條例第10條第1項之施用第一
    級毒品罪。被告持有第一級毒品之低度行為，應為施用之高
    度行為所吸收，不另論罪。被告前因施用毒品案件，經本院
    以93年度毒聲字第1310號裁定送觀察勒戒後，認無繼續施用
    毒品之傾向，於93年10月28日執行完畢獲釋放，並經臺灣臺
    中地方法院檢察署檢察官以96年度毒偵字第3903號為不起訴
    處分確定。嗣又因施用毒品案件，經本院以96年度訴字第74
    4號判處有期徒刑11月確定，並再經本院以96年度聲減字第1
    824號裁定減刑為有期徒刑5月又15日確定，接續其另施用毒
    品案件有期徒刑9月之執行，於96年9月14日縮短刑期假釋期
    滿執行完畢，已如前述，其於有期徒刑執行完畢後5年內，
    再故意犯本件有期徒刑以上之罪，依刑法第47條第1項之規
    定，構成累犯，並應加重其刑。再被告於97年9月25日晚間8
    時20分許，在臺中市○區○○○路與樂業路口遇警盤查時，
    即在其上開犯行，為有偵查犯罪職權之機關或公務員發覺前
    ，向臺中市警察局第三分局警員陳建仁、林細宏等人自首上
    開犯行，而接受裁判，有警詢筆錄在卷可稽，爰依刑法第62
    條前段減輕其刑。被告之刑同時有加重及減輕事由，應先加
    後減。茲審酌被告前經送觀察勒戒，因無繼續施用毒品傾向
    獲釋放，復因施用毒品案件，經法院論罪科刑執行完畢，仍
    不知警惕，再次施用第一級毒品，有上開刑案紀錄表可查，
    今再為施用，法治觀念之淡薄，然施用毒品究屬戕害自身健
    康之犯罪，被告施用毒品尚未造成他人明顯之危害，且其送
    驗尿液中經檢出之嗎啡閾值濃度僅882ng/ml，及其有如前述
    之自首情節，暨其於本院審理中坦承犯行，犯後態度尚稱良
    好，並兼衡其犯罪之手段、生活狀況及智識程度，暨公訴人
    請求科以適當之刑等一切情狀，量處如主文所示之刑。
據上論斷，應依刑事訴訟法第273條之1第1項、第299條第1項前
段，毒品危害防制條例第10條第1項，刑法第11條前段、第47條
第1項、第62條前段，判決如主文。
本案經檢察官乙○○到庭執行職務。
中    華    民    國    98    年    2     月    25    日
                  刑事第17庭    法  官  林世民
上正本證明與原本無異。
如不服本判決，應於送達後10日內向本院提出上訴狀（須附繕本
），上訴於臺灣高等法院臺中分院。
上訴書如未敘述理由，應於上訴期間屆滿後20日內補提理由書於
本院。
                                書記官  紀俊源
中    華    民    國    98    年    2     月    25    日
附錄論罪科刑法條：
毒品危害防制條例第10條：
施用第一級毒品者，處6月以上5年以下有期徒刑。
施用第二級毒品者，處3年以下有期徒刑。


司法院資訊處製作；財團法人民間司法改革基金會備份。
